臺灣高等法院刑事裁定
110年度聲再字第449號
再審聲請人
即受判決人  潘虹妤


選任辯護人  趙元昊律師
            簡靖軒律師
            
上列再審聲請人因違反毒品危害防制條例案件，對於本院109年
度上訴字第998號，中華民國109年9月22日第二審確定判決（原
審案號：臺灣宜蘭地方法院108年度訴字第138號；起訴案號：臺
灣宜蘭地方檢察署108年度偵字第1501、2280號），聲請再審，
本院裁定如下：
    主  文
再審及停止刑罰執行之聲請均駁回。
    理  由
一、聲請再審意旨略以：
　  本件再審聲請人即受判決人潘虹妤（下稱聲請人），雖為本
    院以109年度上訴字第998號判決（下稱系爭確定判決），認
    定於民國107年4月至6月間，先後8次販賣第三級毒品愷他命
    及含第三級毒品氯乙基卡西酮、甲苯基乙基胺戊酮成分之咖
    啡包與徐承毅，而成立修正前毒品危害防制條例第4條第3項
    之販賣第三級毒品罪，共8罪，如其附表編號1至8所示，而
    分別判處聲請人有期徒刑4年（1罪)、4年2月（5罪)、4年3
    月（2罪），並定其應執行刑有期徒刑9年在案，聲請人不服
    ，經最高法院以110年度台上字第3119判決駁回上訴而確定
    。惟本件確有刑事訴訟法第420條第1項第6款所規定之發現
    新事實、新證據之再審事由存在，蓋：
　㈠系爭確定判決確定後，已出現下列原卷所無之事證：
　⒈聲請人現有友人郭庭維所書寫、內容略以：「因為我自己要
    施用買不到所以請你幫忙載我去買，都沒拿錢給你怎麼可能
    賺我錢」，「所以二審我出庭也說出內心真實的話，後來從
    朋友那聽到你被重判，對你也很抱歉」之道歉函，故系爭確
    定判決認定聲請人有販賣毒品之營利意圖，並不可採。
　⒉聲請人現亦取得友人張翔如所書寫、內容略以：「本人張翔
    如願幫潘虹妤證明2018年5月26日及2018年5月30日兩天皆與
    我們夫妻在一起都在台北吃飯烤肉及慶生，並非在宜蘭」，
    聲請人於「2018年5月25日晚上就回來南港」，「隔天中午
    一起吃完飯後去朋友家烤肉喝酒，直到晚上十一點多，因郭
    先生酒氣上來與潘虹妤吵架，我們夫妻兩人在旁勸架，直到
    2018年5月27日凌晨」，而「2018年5月30日」，「晚上十一
    點多左右潘虹妤跟我說等一下幫我載我先生回家。他們2018
    年5月31日凌晨快3點才到我們南港家樓下，我下樓幫忙扶先
    生上樓後潘虹妤才離開我們家」等內容之證明書，及張翔如
    所提供上開日期之通訊軟體對話內容，故系爭確定判決認定
    聲請人有如其附表編號4、5所示，於107年5月27日凌晨1時
    許、107年5月31日凌晨1時許，在宜蘭縣○○鄉○○路00○0號各
    販賣毒品與徐承毅1次，亦屬有誤。
　㈡又系爭確定判決之採證，無非係以徐承毅於108年3月7日偵查
    中之證述、徐承毅友人吳○恩於108年3月8日偵查中之證述、
    及郭庭維於偵查中之證述為主要論據，但其等證述，多有違
    背經驗法則、前後或彼此不一之處，甚至與原存在卷之事證
    不符：
　⒈徐承毅部分，①徐承毅於108年3月7日偵查中所證述之毒品交
    易時間，既係107年4月至同年6月間，兩者相距1年，本不可
    能對於交易細節完全記憶。又②卷內聲請人與徐承毅間通訊
    監察譯文之內容，其中107年5月18日部分，係顯示徐承毅向
    聲請人表示「等一下下班我自己過去」，但此與徐承毅於10
    8年3月7日偵查中所證述係與吳○恩一起去聲請人家中等語，
    並不相符；而107年5月26日部分，所顯示徐承毅於107年5月
    26日傳訊息給聲請人「好了嗎」，聲請人回覆「還在忙」；
    另107年5月30日部分，徐承毅傳訊息給聲請人，要聲請人回
    電後，即無後續通話，質之徐承毅於臺灣宜蘭地方法院（下
    稱第一審）108年10月3日審理時所證述：「還在忙」的意思
    就是現在沒有空，沒有空的意思就是沒有毒品等語，更可知
    徐承毅上開偵查中證述不實。另③郭庭維於第一審108年10月
    3日審判程序中，係證述：聲請人與徐承毅交易毒品的部分
    ，我不知道，我只看過一次是徐承毅拿錢給潘虹妤，潘虹妤
    拿東西給他等語，於本院109年8月25日審理時，亦證述：徐
    承毅跟聲請人交易時，我只有看過一次，聲請人拿東西給徐
    承毅等語，益見徐承毅於上開偵查中所證述與聲請人交易8
    次，並非事實。且④系爭確定判決固以徐承毅於另案審理時(
    按：徐承毅涉犯販賣毒品等案件，本院108年度上訴字第266
    9號)，有證述其於107年4月以後之毒品來源為聲請人，而認
    定聲請人本件應有販賣上開毒品與徐承毅。但查徐承毅於該
    另案之107年7月12日偵查中，原稱係向綽號小黑之男子及方
    柏峻購買毒品，由此更足以推翻徐承毅上開偵查中證述之可
    信性。　　
　⒉吳○恩部分，①吳○恩於108年3月8日偵查中所證述之毒品交易
    時間，既係107年4月至同年6月間，兩者將近1年，本不可能
    清楚回憶交易細節。又②吳○恩於本院109年8月25日之審判程
    序中，係證述：對於聲請人與徐承毅討論過程並不清楚，都
    是聽徐承毅轉述，徐承毅並沒有告知交易金額，也沒有看過
    聲請人交付毒品或金錢之行為等語，可認吳○恩上開偵查中
    證述，同非事實。
　⒊郭庭維部分，①郭庭維於偵查中，雖證述聲請人曾表示交易本
    件毒品賺有價差，但郭庭維於109年8月25日本院審理時，卻
    證述：我當時是聽徐承毅說，其向聲請人拿的價錢與在宜蘭
    拿到的價錢有價差，但是我不清楚聲請人拿的價錢以及賣給
    徐承毅價錢是多少，徐承毅也沒有告訴我他向聲請人拿的價
    錢等語，足見郭庭維所稱聲請人有賺取價差，至多係聽徐承
    毅之轉述，不足採信。又②系爭確定判決雖認定聲請人係以
    每公克新臺幣(下同)1300元之價格販賣愷他命與徐承毅，但
    卷內聲請人與其上游綽號「巨石強森」之行動電話對話訊息
    內容：「不好意思各位老闆久等了火辣正妹上台嘍 目前特
    價一個鐘1300 五個鐘頭優惠6500 克羅心 強勢登場 目前特
    價優惠500元 絕對不打槍 趕緊來電 」(聲請人使用微信與
    藥頭聯繫之翻拍畫面)、及聲請人傳給徐承毅之訊息：「我
    幫忙這樣跑東跑西沒賺錢，油錢我自己出，我都沒吭聲，最
    基本的成本要還我們吧」(徐承毅行動電話紀錄翻拍照片)，
    由此綜合徐承毅於第一審108年10月3日審判程序中所證述：
    聲請人真的有說沒有賺我們的錢，但我不知道她到底有沒有
    賺我們的錢，因為我出事進去關，問裡面的人說，愷他命的
    價格不像聲請人說的那麼貴等語，堪認聲請人確未自上開毒
    品交易中賺得差價，不能成立意圖營利販賣毒品罪。
　㈢綜上所述，系爭確定判決應有違誤，而有開啟再審程序另為
    詳審之必要，爰依刑事訴訟法第420條第1項第6款之規定，
    聲請再審，並請求傳喚張翔如、李蘊庭夫妻到庭作證，以及
    勘驗吳○恩109年3月8日之偵查筆錄錄音或錄影光碟云云。
二、按有罪之判決確定後，因發現新事實或新證據，單獨或與先
    前之證據綜合判斷，足認受有罪判決之人應受無罪、免訴、
    免刑或輕於原判決所認罪名之判決者，為受判決人之利益，
    得聲請再審：此新事實或新證據，係指判決確定前已存在或
    成立而未及調查斟酌，及判決確定後始存在或成立之事實、
    證據，刑事訴訟法第420條第1項第6款、第3項分別定有明文
    。
　　又所謂「新事實」或「新證據」，除須有未判斷資料性之「
    新規性」（或稱嶄新性、新穎性）外，尚須具備單獨或與先
    前之證據綜合判斷而足以動搖原確定判決所認定事實之「確
    實性」（或稱顯著性、明確性）特性，二者先後層次有別，
    且均不可或缺，倘未兼備，自無准予再審之餘地。
　　另再審聲請人所提出之新事實或新證據，是否具有未經原確
    定判決就其實質之證據價值加以判斷之新規性，應先予審查
    。如係在原確定判決審判中已提出之證據，經法院依法踐行
    證據調查、辯論程序，無論係於確定判決中論述其取捨判斷
    之理由，或單純捨棄不採卻未敘明其理由者，均係經原確定
    判決審酌取捨而不屬「未及調查斟酌」之情形，即不具備新
    規性之要件，自毋庸再予審查該證據是否具備確實性，而無
    准許再審之餘地(最高法院 111 年度台抗字第 102 號刑事
    裁定意旨可資參照)。
三、經查：
　㈠系爭確定判決已論述如何取捨下列證據，而認定聲請人確有
    上開販賣毒品犯行：
　⒈聲請人於本院審理時，已供述有交付如系爭確定判決附表所
    示之愷他命予徐承毅，且徐承毅、吳○恩、郭庭維於偵查中
    及第一審審理中，對此亦證述綦詳，復有卷內通訊監察譯文
    、行動電話紀錄及翻拍照片、微信訊息資料及行動電話翻拍
    照片、通聯調閱查詢單可稽。
　⒉聲請人雖否認有同時交付毒品咖啡包，但依徐承毅於偵查及
    第一審審理中，始終證述有向聲請人購買愷他命及毒品咖啡
    包；卷內通訊監察譯文亦顯示徐承毅與聲請人有於107年5月
    18日、107年5月26日及107年5月30日聯繫；吳○恩於偵查及
    第一審審理中，復證述於系爭確定判決附表編號2至5、8所
    示時間、地點，看見聲請人販賣愷他命及毒品咖啡包與徐承
    毅；證人徐承毅於上開另案本院審理時，亦稱107年4月以後
    之毒品來源為聲請人；107年7月11日徐承毅受搜索時，當場
    查獲毒品咖啡包，經鑑定結果，確含第三級毒品氯乙基卡西
    酮及甲苯基乙基胺戊酮成分無誤，另查扣之白粉混晶體、白
    粉，經鑑定結果，確含第三級毒品愷他命成分無誤，有各該
    鑑定書在卷可查。
　⒊聲請人雖否認其行為係販賣，辯稱僅係代買，應構成轉讓，
    但聲請人於偵查中及第一審初次訊問時，均坦承有如系爭確
    定判決附表編號1至8所示各次販賣第三級毒品愷他命及毒品
    咖啡包與徐承毅，且於偵查中自陳有賺徐承毅差價；徐承毅
    於偵查及第一審審理中，郭庭維於偵查、第一審及本院審理
    中之證述亦可佐證；再衡諸聲請人若無利可圖，自無甘冒刑
    事訴追風險而無端供應他人之理。
　　綜上，系爭確定判決因而認定聲請人確有如其附表所載8次
    販賣第三級毒品之犯行，並於理由欄內詳細敘明，有該判決
    在卷可憑（見本院卷第33至48頁），並經調取該案之全卷核
    閱無訛。
　㈡聲請意旨一㈠所提之事證，並不具備「確實性」：
　⒈聲請意旨一㈠⒈部分，觀諸郭庭維之道歉信內容，其「因為我
    自己要施用買不到所以請你幫忙載我去買，都沒拿錢給你」
    等語(本院卷第55頁)，僅能證明聲請人交付毒品與郭庭維時
    未賺取差價，此不能證明聲請人本件交付毒品與徐承毅時亦
    是如此，不足以動搖系爭確定判決就聲請人有營利意圖所為
    認定。
　⒉聲請意旨一㈠⒉部分，張翔如雖書寫願意證明聲請人於107年5
    月26日、同年5月30日晚間，均係在臺北市而非在宜蘭縣之
    證明書(本院卷第79頁)，有如上述，但觀諸張翔如所提供上
    開日期之相關通訊軟體對話內容，其中「2018年5月27日00
    ：28」、張翔如向「Yi Jie Lee」表示，「剛剛我們在一起
    啊」（本院卷第75頁，其餘對話內容即與聲請人當時行止無
    關，本院卷第73至77頁)，此不能證明聲請人於107年5月27
    日凌晨前與張翔如在一起後，即不能趕回宜蘭縣，而於凌晨
    1時許完成與徐承毅之毒品交易；另其中被告與張翔如之對
    話(參見聲請意旨就通話對象之主張，本院卷第71頁)，「20
    18年5月30日下午11：01」，被告係向張翔如表示，「等等
    載瘋子回去」(本院卷第87頁，其餘對話內容即與聲請人被
    告當時行止無關，本院卷第81至87頁)，更足見聲請人即將
    返回宜蘭縣之意，縱非如此，以張翔如於上開證明書中所陳
    ，107年5月31日凌晨3時許聲請人才回南港，此亦無法證明
    聲請人不能先於凌晨1時許在宜蘭縣完成與徐承毅之毒品交
    易，而均不足以動搖系爭確定判決就聲請人有於其附表編號
    4、5所示時、地完成毒品交易之認定。
　㈢聲請意旨一㈡所提之事證，亦不具備「新規性」、或「確實性
    」：
　⒈聲請意旨一㈡⒈①②③部分所提事證，即徐承毅於108年3月7日偵
    查中證述、卷內聲請人與徐承毅通訊監察譯文、徐承毅於第
    一審108年10月3日審理中之證述，郭庭維於第一審108年10
    月3日審理中暨本院109年8月25日審理中之證述；及聲請意
    旨一㈡⒉①②部分所提事證，即吳○恩於108年3月8日偵查中暨本
    院109年8月25日審理中之證述；並聲請意旨一㈡⒊①②部分所提
    事證，即郭庭維於偵查中及本院審理中之證述、聲請人使用
    微信與藥頭聯繫之翻拍畫面、徐承毅行動電話紀錄翻拍照片
    、徐承毅第一審108年10月3日審理中之證述，核諸上開系爭
    確定判決所審酌取捨證據之說明，及檢視其審判程序筆錄(
    本院卷第163頁以下)，即可知悉，聲請人所提此部分事證，
    均經系爭確定判決踐行證據調查程序加以辯論，而或已於判
    決中論述其如何取捨判斷(除吳○恩於本院審理中之證述外)
    ，或單純捨棄不採，本非屬「未及調查斟酌」，故與「新規
    性」之要件不合。
　⒉聲請意旨一㈡⒈④部分所提事證，即徐承毅於另案107年7月12日
    偵查中曾證述其毒品來源並非聲請人，雖如上述(本院卷第1
    26頁)。但施用毒品之人，其毒品來源本可多端，且因考量
    親誼關係，未於偵查中正確交代上游為何，要屬事理之常，
    不能證明徐承毅事後證述其係向聲請人購買上開毒品，即非
    實在，是仍不符合「確實性」之要求。
四、從而，聲請再審意旨所指，顯未有足以推翻原確定判決所認
    定事實之新證據、新事實存在，而多係就系爭確定判決之證
    據取捨其職權行使，依憑己見任意指摘，無從據以使聲請人
    受無罪、免訴、免刑或輕於原確定判決所認罪名之判決，核
    與刑事訴訟法第420條第1項第6款再審之要件不符，本件再
    審之聲請，為無理由，應予駁回。又聲請人所提事證，既不
    影響聲請人本件販賣第三級毒品罪名之成立，自無傳喚聲請
    人張翔如及其配偶李蘊庭到庭再為調查、及勘驗吳○恩108年
    3月8日偵查中筆錄錄音或錄影光碟之必要。另本件再審聲請
    既經駁回，聲請人併聲請停止執行，即失所附麗，應併予駁
    回。
據上論斷，應依刑事訴訟法第434條第1項，裁定如主文。
中　　華　　民　　國　　111 　年　　2 　　月　　25　　日
                  刑事第十一庭  審判長法　官  張江澤
                                      法　官  郭惠玲
                                      法　官  梁志偉
以上正本證明與原本無異。
如不服本裁定，應於收受送達後十日內向本院提出抗告狀。
                                      書記官  林明慧
中　　華　　民　　國　　111 　年　　3 　　月　　2 　　日